臺灣高等法院民事判決
110年度重勞上更一字第7號
上  訴  人  談建宇  
訴訟代理人  蘇衍維律師
被 上訴 人  中國信託商業銀行股份有限公司

法定代理人  利明献  
訴訟代理人  陳金泉律師
            葛百鈴律師
            李瑞敏律師
上列當事人間請求確認僱傭關係存在等事件，上訴人對於中華民
國108年6月27日臺灣士林地方法院107年度重勞訴字第5號第一審
判決提起上訴，經最高法院發回更審，本院於111年7月19日言詞
辯論終結，判決如下：
    主      文
上訴駁回。
第二審（除確定部分外）及發回前第三審訴訟費用由上訴人負擔
。
    事實及理由
一、上訴人主張：伊自民國99年3月1日起受僱於被上訴人，於10
    6年6月2日遭解僱離職前，擔任財富管理產品處保險代理人
    部（下稱保險電銷）高雄電銷科高雄一組經理，從事電話行
    銷管理工作，每月之工資於次月10日發放新臺幣（下同）7
    萬4600元（下稱系爭薪資）；每年農曆正月初一之7日前給
    付獎金（下稱系爭服務獎金）2個月月薪。伊任職期間並無
    不能勝任工作情形，被上訴人竟以伊對於所擔任之工作不能
    勝任為由，於106年5月22日預告自同年6月2日起終止兩造勞
    動契約，且終止前未給予伊適當輔導及協助，亦未安排轉任
    他職，有違解僱最後手段性原則，自非合法，兩造僱傭關係
    仍存在，惟被上訴人拒絕受領伊勞務，仍應給付伊系爭薪資
    、服務獎金及提繳勞工退休金（下稱勞退金）。爰依兩造間
    勞動契約、民法第487條、勞工退休金條例（下稱勞退條例
    ）第31條第1項規定，求為確認兩造間僱傭關係存在，並命
    被上訴人自107年2月起至伊復職前1日止給付伊系爭薪資本
    息、系爭服務獎金3萬5391元及自108年1月起至復職日止系
    爭服務獎金14萬9200元本息，暨提繳4437元至伊勞工退休金
    個人專戶（下稱系爭勞退專戶），及自106年7月1日起至復
    職之日止按月於再次月之末日提繳4590元至系爭勞退專戶之
    判決（上訴人逾上開範圍之請求，業經本院前審判決駁回確
    定，非本院審理範圍）。
二、被上訴人則以：上訴人自104年起保險電銷高雄一組的電話
    行銷業績排名列後，伊乃設定績效改善目標，自105年1月起
    ，分4期對上訴人實施長達1年3個月之績效輔導計畫，其間
    協助上訴人面試組員，安排其參加電銷中心組長交流及進階
    課程，並就人才招募提供獎勵，但上訴人之績效每況愈下，
    各項指標均落後於期望值。又上訴人負責保險電銷高雄一組
    人才招募，達成率卻僅有33%，其中8個月達成率更為0，且
    任職期間多次未依公司規範分派電訪客戶名單予所屬組員，
    主觀上已無心於工作，甚至未遵循伊對延長工時管理之要求
    ，對於所屬組員出勤異常置之不理，上訴人對於所擔任之工
    作確不能勝任，且經輔導未能改善，伊始依勞動基準法（下
    稱勞基法）第11條第5款規定終止勞動契約，所為終止符合
    解僱最後手段性原則，兩造間已無僱傭關係存在。縱認兩造
    間勞動契約仍然存在，因伊已給付被上訴人資遣費及預告工
    資共38萬9657元，得依不當得利之法律關係請求返還，並與
    被上訴人得請求之工資互為抵銷等語，資為抗辯。
三、原審就前開部分為上訴人敗訴之判決，上訴人提起上訴，其
    聲明：㈠原判決（除確定部分外）廢棄。㈡確認兩造間僱傭關
    係存在。㈢被上訴人應自107年2月起至上訴人復職之前1日止
    ，按月於次月10日各給付上訴人7萬4600元，及自應給付日
    之翌日（即次月11日）起至清償日止，按年息百分之5計算
    之利息。㈣被上訴人應給付上訴人3萬5391元，及自107年農
    曆正月初一之7日前之翌日起至清償日止，按年息百分之5計
    算之利息；並自108年1月起至上訴人復職之日止，按年於每
    年農曆正月初一之7日前，給付上訴人14萬9200元，及自應
    給付日之翌日起至清償日止，按年息百分之5計算之利息。㈤
    被上訴人應提繳4437元至系爭勞退專戶；並自106年7月1日
    起至上訴人復職之日止，按月於再次月末日提繳4590元至系
    爭勞退專戶。㈥就金錢給付部分，願供擔保請准宣告假執行
    （上訴人逾上開聲明之上訴部分為不合法，經本院另以裁定
    駁回）。被上訴人答辯聲明：㈠上訴駁回。㈡如受不利判決，
    願供擔保請准宣告免為假執行。
四、下列事項為兩造所不爭執，應可信為真實（見本院卷第411
    至412頁，並依判決格式增刪修改文句）：
  ㈠上訴人自99年3月1日起受僱於被上訴人，職務及工資經陸續
    調整後，擔任保險電銷高雄電銷科高雄一組經理，從事電話
    行銷管理工作，管理其下電銷人員，工資為7萬4600元，於
    次月10日給付。被上訴人按月提繳勞退金4590元。
　㈡被上訴人於每年農曆春節一週以前，以「服務獎金」之名義
    ，給付2個月月薪。被上訴人計算上訴人資遣費時，有依比
    例將1個月工資服務獎金，計入平均工資計算範圍。
  ㈢被上訴人於106年5月22日依勞基法第11條第5款規定，預告自
    同年6月2日起終止兩造勞動契約，並結算薪資至106年6月1
    日止，及給付上訴人資遣費及預告工資共38萬9657元。
  ㈣上訴人自106年8月21日起至同年11月30日止於訴外人即富昇
    人身保險代理股份有限公司（下稱富昇保險公司）服勞務，
    月薪7萬2400元。自108年9月2日起至109年3月2日於訴外人
    臺灣之星電信股份有限公司（下稱臺灣之星公司）服勞務。
    自110年6月15日迄今，在國泰人壽保險股份有限公司服勞務
    。
五、兩造之爭點如下：
  ㈠上訴人請求確認兩造僱傭關係存在，有無理由？
  ㈡如為肯定，上訴人請求被上訴人繼續給付系爭薪資、系爭服
    務獎金及提繳勞退金，有無理由？如有，其數額若干？
六、茲就兩造之爭點，說明本院之判斷如下：
　㈠上訴人請求確認兩造僱傭關係存在，為無理由：
　⒈按勞基法第11條第5款所稱之「勞工對於所擔任之工作確不能
    勝任」者，舉凡勞工客觀上之能力、學識、品行及主觀上違
    反忠誠履行勞務給付義務均應涵攝在內，且雇主於其使用勞
    基法所賦予保護之各種手段後，仍無法改善情況下，其終止
    勞動契約，即難謂其不符「解僱最後手段性原則」（參照最
    高法院110年度台上字第74號判決意旨）。
　⒉上訴人於104年度之MBO分數排名劣後，經進行績效輔導改善
    計畫後，於105年1至10月、105年10月至106年3月之MBO分數
    排名仍劣後，且104至105年度之考評等第均為表現待改進，
    則被上訴人抗辯上訴人客觀上不能勝任工作，即非無憑：
　⑴經查，被上訴人為促使所屬職工績效與組織目標相結合，訂
    有職工績效管理辦法（下稱績效辦法）。依績效辦法第4條
    規定，各單位每年年初應依據公司整體發展方向與事業體經
    營策略，逐步展開單位工作目標計畫，並考量各受評者之職
    位、工作職掌、經驗、能力及專長等，擬定單位內個人工作
    目標、衡量指標及目標值，進行年度績效管理，由評核主管
    依據職工目標達成之實際表現進行評分，以目標達成參考分
    數核定等級，管理職之考核等級分A（90分以上，表現卓越
    ）、B（85至89分，表現優良）、C（80至84分，表現可）、
    D（79分以下，表現待改進）4個等級（見原審卷㈠第25至29
    頁）。被上訴人依據前開規定，對於所屬員工實施目標管理
    （Management by Objective，下稱MBO），其中保險電銷部
    門經理係以財務（Revenue、損益）、客戶、流程及學習4大
    構面，分別訂定目標，進行總分1000分之績效考核，亦有被
    上訴人104至106年保險電話行銷部隊績效考核相關規範、MB
    O計算邏輯表可稽（見原審卷㈠第71至92、172頁）。足見被
    上訴人將保險電銷部門經理所提供勞務內容，具體以前述4
    大構面之目標達成數據，作為評估及判斷員工是否符合透過
    勞動契約達成客觀合理之經濟目的。被上訴人保險電銷下設
    10組，上訴人因於104年度（考核期間為103年10月至104年9
    月）之MBO加權總分（下稱MBO分數）為503分，在10組組長
    中排序第10，考評等第為D等，自105年1月6日起至106年4月
    30日止實施績效輔導計畫（詳如後述），惟105年1至10月、
    105年10月至106年3月之MBO分數分別為595分、686分，在10
    組組長中排序分別為第7、第8，且105年度（考核期間為104
    年10月至105年10月）之MBO分數為581分，在10組組長中排
    序第8，考評等第均為D等等情，有上訴人104、105年度MBO
    分數結算總表、105年1至10月MBO分數結算各構面明細表、1
    06年度成績暫結總表為憑，且為兩造不爭執（見原審卷㈠第1
    73、187、194至195頁、卷㈡第439頁、本院卷第412頁）。上
    訴人受僱擔任保險電銷高雄電銷科高雄一組經理，從事電話
    行銷管理工作（見不爭執事項㈠），其提供之勞務具體化之
    數據排名劣後，104至105年度之考評等第乃表現待改進，則
    被上訴人抗辯上訴人客觀上不能勝任工作，即非無憑。
　⑵上訴人雖主張：伊管理之高雄一組之利潤分別於104年度、10
    5年度排名各為高雄區之第1、2名，參與被上訴人舉辦之「2
    016 Spring MVP海外獎勵旅遊競賽」（下稱系爭競賽）排名
    第5，被上訴人就財務面中之收益設定目標過高，且將不當
    認定伊客訴扣分項目，伊於105年度之工作表現已有改善，
    且被上訴人所提106年度暫結MBO分數有權重分配錯誤之瑕疵
    ，不得以MBO分數認定伊是否能勝任工作云云。惟：
　①觀諸上訴人提出之戰報（見原審卷㈠第33頁），固記載上訴人
    參與系爭競賽排名第5，惟系爭競賽期間為105年1至12月，
    僅以4大構面之財務面中之收益、收益達成率、收益貢獻度
    為指標，並以特定比例加權平均分數進行排名，與105年度M
    BO分數之考核期間為104年10月至105年10月並未一致，復未
    同時評核4大構面之財務面中之損益、客戶面、產品面及流
    程面，自不能徒以上訴人曾參與系爭競賽獲排序第5，遽謂
    其勝任工作。其次，上訴人所任之保險電銷部門經理係以前
    述4大構面計算MBO分數以評量績效，非以利潤為衡量標準，
    亦據上訴人自陳在卷（見本院卷第348頁），亦難憑上訴人
    管理之高雄一組之利潤分別於104年度、105年度排名各為高
    雄區之第1、2名（見本院前審卷㈡第67頁），而謂上訴人勝
    任工作，則上訴人關於利潤之相關陳述（見本院卷第430至4
    37頁），均無礙於其於104、105年度之MBO分數及排名劣後
    之認定。再者，被上訴人於每年年初，即將該年度之收益目
    標發送予保險電銷部門各主管（含上訴人），有電子郵件為
    憑（見原審卷㈡第617、575、576頁），並以前一年度之收益
    目標之23%、當年度之收益目標之77%（詳如後述），作為考
    核期間收益目標之計算，是則被上訴人將高雄一科103、104
    年之收益目標為5200萬元、6000萬元，設定上訴人104年度M
    BO分數之收益目標為5800萬元（即：5200萬元×23%＋6000萬
    元×77%＝5816萬元，見原審卷㈡第481頁），自無暗中調高收
    益目標之情事。況財務面中之收益，包括新契約及續期收入
    （見原審卷㈠第73、84、92頁），上訴人逕引被上訴人保險T
    M定期會議簡報記載高雄一科105年度之新契約收入目標為35
    00萬元（見本院卷第448頁），主張被上訴人調高收益目標
    云云，實難憑採。觀諸被上訴人104、105年保險電銷部門主
    管考評明細，縱被上訴人保險電銷部門之各主管（含上訴人
    ）之收益表現中之收益目標達成率分別在27%至81%、31%至8
    6%之間，均未有組別達成100%（見原審卷㈡第481、482頁）
    ，被上訴人既係按同一標準設定目標，且上訴人排名仍屬劣
    後，尚難據此反認上訴人能勝任工作。
　②上訴人於104年1至9月間，固因銷售瑕疵之客訴案件遭扣分10
    分，而103年10至12月及105年度之MBO分數，均未見有因銷
    售瑕疵之客訴案件遭扣分之情事（見原審卷㈠第182、176、1
    90、197頁）。惟：細觀上訴人與被上訴人協理謝佳玲就客
    訴案件回應往來之電子郵件（見原審卷㈠第37至40頁），均
    係在103年10月至104年9月之104年度MBO分數考核期間後之1
    05年5月至106年3月，則上開往來之電子郵件，難認與104年
    1至9月MBO分數客訴扣分項目有關。況上訴人就上開客訴扣
    分不公正乙事提起內部申訴，經被上訴人內部調查結果，認
    為客訴扣分管理各組一致，並無被上訴人所指客訴扣分不公
    之情事，有申訴案件結案單電子郵件、簽呈、扣分統計資料
    等件為憑（見原審卷㈠第126頁、卷㈡第578至586頁）。是依
    上訴人所提之事證，尚無從證明被上訴人就104年度MBO分數
    中客訴扣分項目之處置事宜，有何不公正或針對上訴人之情
    形。準此，上訴人主張被上訴人不當認定伊客訴扣分項目云
    云，即非可取。
　③上訴人105年度之MBO分數及名次客觀上固有增加及推前，業
    如前述，惟上訴人受僱擔任保險電銷高雄電銷科高雄一組經
    理，從事電話行銷管理工作（見不爭執事項㈠），被上訴人
    謂其僱用上訴人所欲達成之合理經濟目的，乃在上訴人必須
    達成該組電話行銷業績（見本院前審卷㈡第162頁），非僅視
    其達成一定行銷業績排名或減少與其他組別之業績差距為斷
    ，自不能僅因上訴人排序上升或與前1名次組別分數差距不
    大，逕謂其勝任工作。上訴人復未舉證證明被上訴人係刻意
    針對上訴人，而將應評核為D等之人數將104年度之1人增加
    為3人。上訴人主張伊於105年度之工作表現已有改善，104
    年度至105年度之MBO分數排名由第10攀升至第8，與排名第7
    之組別分數在伯仲之間，被上訴人將該年度分數排序倒數3
    名之績效考核等第皆列為D等，係針對伊而流於恣意云云，
    亦無可採。
　④依卷附104年度及105年度之MBO成績結算邏輯表，104、105年
    之考核期間分別為103年10月至104年9月、104年10月至105
    年10月，前1年度（即103年10至12月、104年10至12月）之
    考核權重為23%，當年度（即104年1至9月、105年1至10月）
    之考核權重為77%（見原審卷㈠第172、186頁），上訴人對上
    開考核期間及考核權重比例均未爭執。而106年度MBO分數考
    核期間，既係自105年10月1日至106年10月31日止，共計13
    個月，被上訴人將105年10月至12月、106年1月至3月之MBO
    分數，依比例分以23%、77%計算權重，即非無據。上訴人未
    爭執上述計算方式乃一體適用於被上訴人電話行銷科下各組
    主管，是上訴人主張暫結分數部分，未將105年10至12月、1
    06年1至3月之MBO分數分別以50%計算，106年度暫結MBO分數
    有權重分配錯誤之瑕疵，因此不正確之排名結果云云，自無
    足採。
　⒊上訴人自105年1月6日起至106年4月30日止，進行4次之績效
    輔導改善計畫結果，與設定之績效改善目標相去甚遠，且10
    5年1至10月、105年10月至106年3月之MBO分數排名仍屬劣後
    ，則被上訴人辯稱上訴人客觀上不能勝任工作乙節，應為可
    採：
　⑴上訴人因104年度MBO分數低落，經與單位主管面談確認後，
    自105年1月6日起實施績效輔導計畫，並以上訴人在財務面
    之收益達成率（Txn Fee Revenue）及平均產能、流程面之
    滿編率、MGM人力數、銷售話術品質（QA），及銷售瑕疵之
    客訴案件、業務員重大銷售瑕疵通報等指標，未達目標值為
    由，將財務面經營管理（收益、每人每月平均產能）、人員
    管理（滿編率、MGM人力數）、品質面經營管理（銷售話術
    品質）列為改善目標，期滿後進行滿分100分之評核，有績
    效輔導計畫表、MBO成績結算各構面明細表為證（見原審卷㈠
    第94、174至175頁）。上訴人進行績效輔導計畫情形如下：
　①第1期自105年1月6日起至同年4月4日止，具體行動方案及考
    核指標包括：收益為800萬元占30%、每人每月平均產能為38
    萬元占20%、滿編率即滿編人力數20人之80%占10%、MGM人力
    數為每月報到2人占20%、銷售話術品質（C/D級占總抽查件
    數小於等於18%）占20%。期滿後進行滿分100分之評核，評
    分依序為13分、9分、9分、17分及18分，總得分為66分（見
    原審卷㈠第94至95頁）。
　②因第1期績效改善程度未達期望，進入限期改善期間為6個月
    、第2期自105年4月25日起至同年9月30日止之限期改善程序
    。具體行動方案及考核指標包括：1至9月收益為2625萬元占
    20%、4-9月收益為1750萬元占30%、每人每月平均產能為20
    萬元占10%、滿編率即滿編人力數20人之100%占15%、MGM人
    力數為每月報到2人占10%、銷售話術品質（C/D級占總抽查
    件數小於等於18%）占15%，目標達成率≧80%。期滿後進行滿
    分100分之評核，評分依序為7分、10分、6分、9分、2分、1
    1分，總得分為45分（見原審卷㈠第95、100至103頁）。
　③因第2期績效改善程度未達期望，進入延長改善期間為3個月
    、第3期自105年11月1日起至106年1月31日止之延長改善程
    序。具體行動方案及考核指標包括：收益為875萬元占50%、
    每人每月平均產能為20萬元占10%、滿編率即滿編人力數20
    人之100%占15%、MGM人力數為每月報到2人占10%、銷售話術
    品質（C/D級占總抽查件數小於等於18%）占15%，目標達成
    率≧80%。期滿後進行滿分100分之評核，評分依序為32分、1
    0分、8分、2分、11分，總得分為63分（見原審卷㈠第103、1
    10至112頁）。
　④因第3期績效改善程度未達期望，且105年度績效評核結果為
    相對落後，再接續自106年2月1日起至同年4月30日止進行第
    4期之績效改善計畫。具體行動方案及考核指標包括：收益
    為875萬元占30%、每人每月平均產能為22萬元占20%、滿編
    率即滿編人力數20人之18人占10%、MGM人力數為每月報到2
    人占20%、銷售話術品質（C/D級占總抽查件數小於等於18%
    ）占20%，目標達成率≧80%。期滿後進行滿分100分之評核，
    評分依序為11分、12分、5分、7分、13分，總得分為47分（
    見原審卷㈠第112、118至120頁）。
　⑤依上可知，上訴人自105年1月6日起至106年4月30日進行4次
    績效輔導改善計畫，期間長達1年3月餘，總得分依序為66分
    、45分、63分、47分，與設定之績效改善目標達成率相去甚
    遠。上訴人進行績效輔導改善計畫後，105年1至10月、105
    年10月至106年3月之MBO分數分別為595分、686分，在10組
    組長中排序分別為第7、第8，業如前述。由是交互以觀，被
    上訴人辯稱上訴人客觀上不能勝任工作乙節，應為可採。
　⑵上訴人雖主張：績效改善輔導計畫目標及考核標準，係被上
    訴人單方訂定，並定下無法達成的業績目標，且未考量電話
    行銷組人員能力而欠缺合理性。伊係因景氣及被上訴人就客
    戶名單分配不公，差異化分配資源名單結果，而影響伊業績
    表現。人才招募亦非伊之工作，不得以MGM及滿編率認定伊
    不能勝任工作。被上訴人僱用保險電銷高雄一組從事保險行
    銷並無虧損，於106年1月仍發給伊2個月月薪之服務獎金及5
    萬元之年終獎金，故伊並非不能勝任工作云云。然查：
　①審諸被上訴人對上訴人實施4期績效輔導計畫，其績效輔導計
    劃表係由上訴人與其主管共同擬定，此見該表說明欄記載：
    「⒈請主管與同仁共同擬定改善計畫，並填載於上表中…」等
    語，並經上訴人及面談與單位主管等人簽名其上即明（見原
    審卷㈠第94、101、111、119頁）。績效輔導計畫之目標及考
    核標準，乃係針對績效評核主要業務指標未達目標值中之收
    益、每人每月平均產能、滿編、MGM人數及銷售話術品質，
    列為改善目標之具體行動方案，業如前述，難謂有欠缺合理
    性之處。前述上訴人執行4期之績效輔導計畫中之收益目標
    ，均核與同為高雄區之二組至四組之收益目標相同，且較臺
    北區之六組收益目標為低（見原審卷㈡第483頁反面至第485
    頁），則被上訴人辯稱臺北區之六組之實際收益如以上訴人
    之高雄一組收益目標計算，其績效改善分數當較以該臺北區
    六組之收益目標計算結果（見原審卷㈡第483至486頁）為高
    （見本院卷第298至300頁），應為可採，則上訴人主張被上
    訴人竄改數據，大幅拉高臺北各組得分云云，即無可取。上
    訴人自陳被上訴人設定之績效改善輔導計畫目標，並非全台
    各電話行銷組均無法達成（見原審卷㈡第353至355頁），縱
    北高電話行銷科其他各組均未達標，尚難據此反認績效改善
    輔導計畫目標欠缺合理性。至於上訴人提出其自行製作之全
    部電話行銷組依據三階段績效輔導計畫之評核結果（見原審
    卷㈡第386至395頁），僅係片面根據被上訴人105年人力統計
    表及保險TM定期會議簡報等資料，欠缺各組在106 年2月至4
    月間之績效數據（見原審卷㈡第353至355頁），自無足為認
    定被上訴人設定之績效改善輔導計畫目標及考核標準不公之
    依憑。是則上訴人主張績效改善輔導計畫目標及考核標準，
    係被上訴人單方訂定，並定下無法達成的業績目標而欠缺合
    理性云云，自無可採。
　②上訴人擔任保險電銷高雄一組經理從事電話行銷管理工作，
    工作本質為績效目標管理，內容包含人力招募，此觀諸上訴
    人參與績效輔導計畫改善目標及具體行動方案之擬定，已將
    人員管理列為改善目標，並將20人之100%滿編率及每月報到
    2人之MGM列為具體行動方案即明，堪認上訴人同意以人力招
    募為評核業績表現之考核指標，上訴人空言否認人力招募為
    其工作云云，為不可採。上訴人從事績效管理工作，與親力
    親為從事電話行銷之銷售人員有間，本應具備使用工具和方
    法解決管理上問題之能力，其參與績效改善目標之擬定，即
    應依管理職務之特性，妥適運用電話行銷組人員能力，並就
    市場景氣及名單發放邏輯對於其業績達成之影響進行正確評
    估，倘有疑慮，亦應本於職務運用工具提出解決方法，否則
    ，難謂適任電話行銷管理工作。準此，上訴人參與前揭績效
    輔導計畫擬定，亦難再以設定之績效目標不合理或所擬定評
    核比重或方法不客觀為由，主張非不能勝任工作。
　③觀諸上訴人之績效輔導評核表，其就人員管理之具體行動方
    案，第1期20人80%滿編率達成評分為88%，第2期降至57%，
    第3期52%，第4期仍為52%；第1期每月報到2人之MGM人力數
    達成評分為83%，但第2期降至17%，第3期仍為17%，第4期則
    為33%，上訴人目標達成率初達8成，嗣後過於低落，其財務
    面經營管理及品質面經營管理之業績，均非出色，亦無足以
    彌補人員管理之弱項。而前揭人員管理之改善目標，係以招
    募人力數之明確數量為考核指標，此2項具體行動方案之評
    核分數，復與市場景氣及名單分派關係並非密切，上訴人在
    績效輔導計畫第1期達成率均超過8成，堪認設定之目標並非
    不能達成。上訴人以其業績不佳係受景氣及名單分派影響，
    非不能勝任工作云云，更非可採。
　④另依勞基法第21條第1項本文規定，工資由勞雇雙方議定。被
    上訴人於106年1月尚未終止兩造間勞動契約，其因上訴人服
    勞務而依約發給工資，應與上訴人是否勝任工作之判斷無涉
    。上訴人以被上訴人僱用保險電銷高雄一組未虧損，且於10
    6年1月發給伊年終獎金及系爭服務獎金為由，主張其非不能
    勝任工作云云，自非足取。
　⑤綜此，上訴人以前揭情詞主張其對於所擔任之工作非不能勝
    任云云，應非可採。
　⒋上訴人主觀上不能勝任工作：
　　上訴人於102年度之MBO分數為1085分，在被上訴人北高電話
    行銷科共10組長中排名第3名，有該年度之保險TM主管考評
    明細在卷可稽（見原審卷㈡第618頁），徵以上訴人於被上訴
    人舉辦之101年秋季、102年春季之海外獎勵旅遊競賽，分別
    排名第1、2名（見原審卷㈠第31頁），堪認上訴人原非不能
    勝任其所擔任之從事電話行銷管理工作。上訴人因104年度M
    BO分數低落而自105年1月6日起至106年4月30日止歷經4次績
    效輔導計晝，非但未能達到設定之目標，反而相差甚遠，且
    由各次總分觀之，甚至有每下愈況之情形。衡諸上訴人擔任
    電話行銷科經理，人員增補亦係上訴人工作內容之一，蓋組
    員之招募及遞補乃達成業績之重要方式，此觀MGM（Member 
    Get Member）人力達成率列為前述4大構面之流程面中之人
    員管理之考核項目即明（見原審卷㈠第175、181、189、198
    頁）。上訴人明知其104年MBO分數低落而進行績效輔導改善
    計畫，並將MGM人力數列為改善目標，業如前述，且被上訴
    人每年設計MGM獎勵活動，提供獎金以協助組長鼓勵組員推
    薦優秀人才，並提供面試協助以招募新人，有MGM獎勵活動
    資料、電子郵件可稽（見本院前審卷㈠第183至188頁、原審
    卷㈢第677頁反面至第680頁反面），然上訴人在為期共1年3
    個月之績效改善輔導期間，經被上訴人調降20人之滿編率之
    達成標準後，僅第1期達成率超過8成，第2、3期達成率驟降
    ，業如前述，另有長達8個月之時間MGM人數均為0，有績效
    輔導期間之上訴人MGM人數招募彙整表在卷可稽（見原審卷㈠
    第203頁）。綜觀上情，堪認上訴人主觀上亦難謂無「能為
    而不為」，「可以做而無意願做」等消極以對、怠忽工作之
    情。則被上訴人謂上訴人主觀上有不能勝任工作之情事，應
    為可採。
　⒌被上訴人依勞基法第11條第5款規定終止勞動契約，並無違反
    最後手段性：
　⑴上訴人於任職期間，確有勞動基準法第11條第5款不能勝任工
    作情事，業經本院析述如前。衡之上訴人104年度MBO分數排
    名最後，績效考核等第經評定為D等，被上訴人即自105年1
    月6日起至106年4月30日止，即對上訴人實施4次績效輔導計
    畫，給予上訴人相當之時間及機會予以改善，甚至自第2次
    起即降低上訴人之績效達成目標至80分（見原審卷㈠第101、
    112、119頁）以促其通過，然上訴人仍無法達到目標而未能
    順利通過評核，且其獲得之分數與達成目標間存有大幅落差
    。再佐以被上訴人在前述績效輔導改善期間，曾為上訴人提
    供面試協助以招募新人，業如前述，另提供上訴人至臺北電
    銷中心與同仁觀摩交流及參與TM進階課程教育等學習機會，
    亦有被上訴人提出之電子郵件在卷可稽（見原審卷㈢第681至
    682頁），足見被上訴人非無提供上訴人資源以助其順利通
    過績效輔導計畫並提升MBO分數。綜上各節，應認被上訴人
    已給予上訴人改善其工作表現之機會，善盡勞基法所賦予保
    護勞工之各種手段，上訴人非無充足之時間及機會自我改善
    ，惟上訴人並未積極以對，仍未達成被上訴人所設定之經濟
    目的，且相去甚遠，則被上訴人以勞基法第11條第5款規定
    終止兩造勞動契約，已符合解僱最後手段性原則。上訴人固
    主張被上訴人所提供之面試資源協助，並未使其帶領之組別
    人力資源優於他組，提供之業務交流及教育課程亦非為增進
    上訴人個人能力而特為其所設云云。惟被上訴人提供上訴人
    績效輔導計畫，乃在一定期間內給予上訴人改善績效表現之
    機會，本應由上訴人自行完成，以證明其具有兩造勞動契約
    約定工作內容之資格及能力，被上訴人應無使上訴人享有優
    於他人資源之義務，上訴人執此主張被上訴人所為違反解僱
    最後手段性原則云云，尚無足採。
　⑵上訴人主張：伊於105年1月初申請轉調同大樓之電銷信貸部
    門組長乙職，惟遭被上訴人以其104年度評等為D等而予拒絕
    ，被上訴人於終止契約前未詢問伊或安排職務轉調，違反最
    後手段性原則云云。被上訴人不爭執上訴人曾於105年1月初
    申請轉調，惟念及上訴人正要進行績效輔導改善計畫，遂未
    准許轉調等語（見本院卷第225至226頁）。查，上訴人係擔
    任保險電銷業務人員之主管，惟申請轉調之職務為電銷信貸
    部門組長，與其工作內容已有不同，縱上訴人所陳被上訴人
    以其104年度評等為D等而予拒絕乙節非虛，被上訴人無非本
    於適才適所之考量而否准其轉調其他主管職，並無不當。其
    次，上訴人之工作內容包括其管理之人員增補，業如前述，
    當知悉管理之保險電銷業務人員有無缺額，且無待被上訴人
    徵詢即可申請轉調，且被上訴人稱保險電銷業務人員係佣金
    制，與被上訴人原擔任保險電銷經理之薪資近3倍之調降幅
    度（見本院前審卷㈡第79頁），為上訴人未爭執，參以保險
    電銷業務人員之工作性質，亦與上訴人擔任之主管職不同，
    自難以被上訴人終止契約前，未安排、徵詢上訴人轉職意願
    ，或使上訴人原職降薪，而認被上訴人未善盡保護勞工之各
    種手段，而不得終止勞動契約。準此，上訴人主張被上訴人
    終止契約違反最後手段性原則云云，自無足取。至於上訴人
    聲請被上訴人提出105年初人事部門男性員工撥打電話予上
    訴人之錄音檔（見本院卷第159至160頁），即無再予調查之
    必要，併此敘明。
　⒍綜上，上訴人因104至106年度之MBO分數排名劣後，104至105
    年度之考評等第乃表現待改進，且經過4次績效輔導改善計
    畫結果，仍與設定之績效改善目標相去甚遠，客觀上不能勝
    任工作，且主觀上亦有消極以對、怠忽工作，而有不能勝任
    工作之情事，被上訴人乃以上訴人無法勝任工作為由，依勞
    基法第11條第5款規定，終止兩造間之僱傭關係，未違反解
    僱最後手段性原則。是則上訴人請求確認兩造僱傭關係存在
    ，為無理由，不應准許。
　㈡上訴人請求確認兩造間僱傭關係存在，既無理由，本院即無
    須再審酌其得向被上訴人請求給付系爭薪資、系爭服務獎金
    及提繳勞退金之數額若干之爭點，附此敘明。
七、從而，上訴人請求確認兩造間僱傭關係存在，並依兩造間勞
    動契約、民法第487條、勞退條例第31條第1項規定，請求被
    上訴人自107年2月起至伊復職前1日止給付伊系爭薪資本息
    、系爭服務獎金3萬5391元及自108年1月起至復職日止系爭
    服務獎金14萬9200元本息，暨提繳勞退金4437元及自106年7
    月1日起至復職之日止按月於再次月之末日提繳勞退金4590
    元，為無理由，不應准許。原審就該部分為上訴人敗訴之判
    決，並無不合。上訴論旨指摘原判決該部分不當，求予廢棄
    改判，為無理由，應駁回其上訴。並依民事訴訟法第78條規
    定，為訴訟費用負擔之判決。
八、本件事證已臻明確，兩造其餘之攻擊或防禦方法及所用之證
    據，經本院斟酌後，認為均不足以影響本判決之結果，爰不
    逐一論列，附此敘明。
九、據上論結，本件上訴為無理由，爰判決如主文。
中　　華　　民　　國　　111 　年　　8 　　月　　2 　　日
　　　　　　　　　勞動法庭
                      審判長法  官  胡宏文
                            法  官  楊雅清
                            法  官  陳心婷
正本係照原本作成。
如不服本判決，應於收受送達後20日內向本院提出上訴書狀，其
未表明上訴理由者，應於提出上訴後20日內向本院補提理由書狀
（均須按他造當事人之人數附繕本）上訴時應提出委任律師或具
有律師資格之人之委任狀；委任有律師資格者，另應附具律師資
格證書及釋明委任人與受任人有民事訴訟法第466條之1第1項但
書或第2項所定關係之釋明文書影本。
中　　華　　民　　國　　111 　年　　8 　　月　　2 　　日

　　　　　　　　　　 　　 　書記官  黃麒倫